台灣彰化地方法院民事判決　九十一年度簡上字第八○號
　　上　訴　人　丙○○
　　被上訴人　　乙○○
　　訴訟代理人　甲○○
右當事人間請求給付買賣價金等事件，上訴人對於中華民國九十一年五月九日本院北
斗簡易庭第一審判決（九十一年度斗簡字第五一號）提起上訴，本院判決如左：
    主      文
上訴駁回。
第二審訴訟費用由上訴人負擔。
    事      實
甲、上訴人方面：
一、聲明：
    （一）原判決廢棄。
    （二）被上訴人在第一審之訴駁回。
    （三）第一、二審訴訟費用由被上訴人負擔。
二、陳述：除與第一審判決記載相同者，茲予引用外，並補述略稱：
    （一）上訴人於八十四年四月二十五日在彰化縣田中鎮燕樂茶室交付十萬元支票
          給被上訴人，被上訴人則找付五萬元之支票，亦即上訴人已先付五萬元金
          額予被上訴人。其後，上訴人始向被上訴人購買農藥及借款，共負欠四萬
          五千七百元，二者相抵，上訴人已無積欠被上訴人任何債務。再上訴人至
          被上訴人所經營之農藥行購買農藥之時間，並非如被上訴人在原審提出之
          對帳單所載。因上訴人所種玉米在八十五年三月四日即開始收成至同年四
          月二十日即收成完畢，此期間內不可能施用農藥。且上訴人之養母因罹患
          重症於八十五年五月二十日送醫治療，至同年六月四日死亡，並於同年六
          月十八日出殯安葬，此段期間內，上訴人不能至被上訴人農藥行購買農藥
          。又被上訴人出售農藥或肥料，均有開立黃色發票。且上訴人抗辯被上訴
          人上開債務已時效完成。
    （二）上開上訴人所交付之支票，被上訴人於收執中為第三人搶劫，並經該第三
          人提示付款。至上訴人於九十年六月間雖曾簽發如附表所示之本票二紙予
          被上訴人收執，但係因被上訴人持棒球棍對上訴人恐嚇稱：不簽發，即毆
          打等語，上訴人受脅迫始簽交該二紙本票。事後未報警，亦未作何處理。
三、證據：除援用原審之立證方法外，另聲請訊問證人周蔡素雲。
乙、被上訴人方面：
一、聲明：
    （一）上訴駁回。
    （二）第二審訴訟費用由上訴人負擔。
二、陳述：除與第一審判決記載相同者，茲予引用外，並補述略稱：
    （一）上訴人係自八十四年七月五日起，陸續向被上訴人借用金錢，至八十五年
          七月十二日止，共借用二萬二千五百元；另自八十三年六月二日起至八十
          五年七月十二日止，陸續向被上訴人購買農藥，價款總計二萬七千五百元
          ，二者合計為五萬元。
    （二）被上訴人否認有收受上訴人交付票額十萬元之支票及恐嚇上訴人簽發附表
          所示之本票二紙。
三、證據：援用原審之立證方法。
    理      由
一、本件被上訴人於原審起訴主張上訴人自八十四年七月五日起，陸續向被上訴人借
    用金錢，至八十五年七月十二日為止，總計借用二萬二千五百元；另自八十三年
    六月二日起至八十五年七月十二日止，陸續向被上訴人購買農藥，價款總計為二
    萬七千五百元，二者合計為五萬元等事實，已據提出對帳單數份及上訴人簽發（
    簽名並捺指印）如附表所示之本票二紙為憑，證人李坤明於原審九十一年四月十
    八日言詞辯論期日亦證稱上訴人確有向被上訴人借錢及購買農藥等語在卷，堪信
    被上訴人此部分之主張屬實。
二、按主張債權成立之當事人，固應就債權成立之要件事實負證明責任，但倘債務人
    抗辯該債權已經清償或抵銷而消滅，自應就該消滅之事實負舉證證明之責，此乃
    民事訴訟關於舉證責任分配之法則（最高法院二十年上字第一九二０號判例意旨
    參照）。再債務人於時效完成後，仍為承認債務之行為，自屬拋棄時效利益之默
    示意思表示，且時效完成之利益，一經拋棄，即恢復時效完成前狀態，債務人顯
    不得再以時效業經完成拒絕給付（最高法院五０年台上字第二八六八號判例意旨
    參照）。本件上訴人雖抗辯：其於八十四年四月二十五日在彰化縣田中鎮燕樂茶
    室交付十萬元支票給被上訴人，被上訴人則找付五萬元之支票，亦即上訴人已先
    付五萬元金額予被上訴人，其後始積欠農藥價款及借款債務，二者相抵，上訴人
    已無積欠被上訴人任何債務等語，惟為被上訴人所否認在卷，核之前開說明，自
    應由上訴人負舉證責任。經查：上訴人就其抗辯曾交付面額十萬元之支票予被上
    訴人乙事，雖聲請訊問證人周蔡素雲為證，而證人周蔡素雲於九十二年一月九日
    本件準備程序時亦證稱：「我有看到一張支票，多少金額我不知道，是在田中拿
    給乙○○的」等語。但證人周蔡素雲並未能詳述兩造間何以交付該支票之細節及
    實際金額，其證詞自難採信。又上訴人陳稱：被上訴人所執有之該十萬元支票，
    係被第三人搶劫乙節，亦無事證可稽，其上開抗辯，無從認定真正。上訴人復抗
    辯：本件被上訴人之債權已罹於時效消滅等語，惟查被上訴人主張之系爭債權中
    ，關於上訴人買受農藥所積欠之商品價款部分，自發生時起，迄被上訴人起訴請
    求時，固已經過二年之時效期間無訛，但上訴人既於時效完成後，在九十年六月
    間（見本院九十二年一月二十八日言詞辯論筆錄）因上訴人之請求，而承認積欠
    上訴人前揭五萬元債務，依上開最高法院五０年台上字第二八六八號判例意旨，
    自屬拋棄時效利益之默示意思表示，不得再以時效業經完成拒絕給付。又上訴人
    雖抗辯：其係受脅迫始簽發如附表所示之本票等語，已為被上訴人所否認，依舉
    證責任分配法則，自應由上訴人就受脅迫之事實，負舉證責任（最高法院二十一
    年上字第二０一二號判例意旨參照）。惟上訴人並未能就其受脅迫之事實，舉證
    以實說，參以上訴人陳稱：其受恐嚇簽發該二紙本票後，並未報警，亦未作何處
    理等語，亦與常情有違，所辯不能採取。
三、從而，被上訴人依金錢借貸及買賣契約之法律關係請求上訴人給付系爭款項五萬
    元元及自支付命令送達之翌日即九十一年一月十九日起至清償日止，按週年利率
    百分之五計算之利息，即屬有據，應予准許。原審就被上訴人此部分之請求，為
    上訴人敗訴之判決，核無不合，上訴意旨指摘原判決違誤不當，求予廢棄改判，
    難認為有理由，應予駁回其上訴。
四、本件為判決基礎之事證已臻明確，兩造其餘攻擊防禦方法，核與判決結果不生影
    響，自毋庸逐一論述，附此敘明。
據上論結，本件上訴為無理由，依民事訴訟法第四百三十六條之一第三項、第四百四
十九條第一項、第四百六十三條、第七十八條，判決如主文。
中　　　華　　　民　　　國　　九十一　　年　　　二　　　月　　 十四 　　日
                                    民事第一庭
~B審判長法  官　羅培昌
~B      法　官　陳弘仁
~B      法　官　蔡紹良
右為正本係照原本作成
不得上訴。
~B  法院書記官　田慧賢
中　　　華　　　民　　　國　　九十一　　年　　　二　　　月　　 十四 　　日
~F0
附表：
┌──┬──────────┬───┬───────┬─────┐
│編號│到期日  　　　　　　│發票人│金額（新台幣）│本票號碼  │
├──┼──────────┼───┼───────┼─────┤
│１  │九十年八月二十日    │丙○○│參萬圓整      │WG00000000│
├──┼──────────┼───┼───────┼─────┤
│２  │九十年十二月二十八日│丙○○│貳萬圓整      │WG00000000│
└──┴──────────┴───┴───────┴─────┘
